【裁判字號】    99,台抗,663
【裁判日期】    990819
【裁判案由】    強制執行聲明異議
【裁判全文】
最高法院民事裁定              九十九年度台抗字第六六三號
再 抗告 人  甲○○
代  理  人  王東山律師
上列再抗告人因債權人華南商業銀行股份有限公司與債務人即相
對人致和新興業股份有限公司間強制執行聲明異議事件，對於中
華民國九十九年四月三十日台灣高等法院裁定（九十八年度抗更
(一)字第五八號），提起再抗告，本院裁定如下：
    主  文
再抗告駁回。
再抗告程序費用由再抗告人負擔。
    理  由
按抵押權之效力，及於抵押物之從物與從權利，民法第八百六十
二條第一項定有明文。又所有人於原有建築物之外另行增建部分
，如與原有建築物無任何可資區別之標識存在，而作為一體使用
者，因不具構造上及使用上之獨立性，本不得獨立為物權之客體
。除該增建部分於構造上及使用上已具獨立性，得為獨立之建築
物，而非屬於抵押標的物之範圍外，苟增建部分常助原有建築物
之效用，而交易上無特別習慣者，仍屬從物，應為抵押權之效力
所及。縱增建部分具有構造上之獨立性，但未具使用上之獨立性
而常助原有建築物之效用者，亦祇屬於附屬物。則其使用上既與
原有建築物成為一體，而無獨立之所有權，即應由原有建築物擴
張其所有權，並因而擴張其抵押權之範圍。是從物與附屬物當然
均為抵押權之效力所及。本件相對人致和新興業股份有限公司以
：台灣板橋地方法院（下稱執行法院）九十三年度執字第四九二
七號強制執行事件（下稱系爭強制執行事件）調取另案該院八十
九年度裁全字第一一五○號債權人彰化商業銀行股份有限公司與
相對人間假扣押卷進行拍賣時，其中原裁定附表（下稱附表）二
編號 4之建物已不存在，執行法院未經調查逕予拍賣，顯有不當
。另系爭四棟建物之增建部分係依附於原建物，難以區分，並無
獨立之出入口，執行法院未予合併鑑價及拍賣。足見執行法院
於民國九十四年二月二十四日所為拍賣（由再抗告人拍定）附表
一、二所示土地、建物之執行程序（下稱系爭拍定程序），及其
就附表一之土地上如附表三所示之建物，未予整體鑑價合併為一
次拍賣，均顯有違誤（按相對人就執行法院對增建部分未予合併
鑑價、拍賣之程序聲明異議及聲請撤銷系爭拍定程序，前經該院
以增建部分未經債權人華南商業銀行股份有限公司〈下稱華南銀
行〉聲請一併強制執行為由，裁定（九十三年度執字第四九二七
號）駁回其異議及聲請；相對人對之提起抗告，原法院前以九十
八年度抗字第二八九號裁定，改予撤銷該拍定程序部分，再經本
院以九十八年度台抗字第六八六號裁定，廢棄原法院此部分裁定
，命其更為裁定。至就附表三之增建部分未予合併鑑價、拍賣之
異議，原法院則仍維持執行法院之裁定，駁回相對人之抗告即「
其餘抗告駁回」；相對人未對該「其餘抗告駁回」部分聲明不服
，已告確定。故該第二八九號裁定理由欄第三項內關於「附表一
土地、附表三建物，併付拍賣」等詞，顯係聲請將附表三建物與
附表一土地併付拍賣之誤載）。其拍定程序（附表一、二部分）
自應予以撤銷。爰聲明異議，並聲請撤銷系爭拍定程序。前由執
行法院以九十三年度執字第四九二七號裁定（下稱第四九二七號
裁定）駁回其聲請及異議，經相對人提起抗告後，原法院依本院
前次發回意旨，更為裁定以：附表四所示之增建部分，其面積為
二千九百四十六點三四平方公尺，有地政機關之八十九年七月十
七日測量成果圖足憑。經於九十九年三月十五日勘驗該增建部分
之實際使用情形，除附表四編號 1部分，與二之三號建物因隔一
通道，屬獨立之建物，係另一所有權之標的物，非屬抵押權標的
物之範圍，不為抵押權效力所及外，其餘編號 2、3、4之增建部
分，均為原建物之附屬物而為抵押權效力所及。執行法院就該 2
、3、4之增建部分，未與系爭房地併為鑑價、拍賣，其拍賣程序
（由再抗告人拍定）非無瑕疵。第四九二七號裁定未察，逕予駁
回相對人之聲明異議，即屬不當等詞。因認相對人就此部分對第
四九二七號裁定之抗告，為有理由，乃廢棄該裁定，發回執行法
院更為適法之處理。經核於法洵無違誤。再抗告意旨猶稱：系爭
增建部分非債務人（相對人）所有，執行法院不得將之併付拍賣
云云，據以指摘原裁定不當，聲明廢棄，非有理由。
據上論結，本件再抗告為無理由。依強制執行法第三十條之一，
民事訴訟法第四百九十五條之一第二項、第四百八十一條、第四
百四十九條第一項、第九十五條、第七十八條，裁定如主文。
中    華    民    國  九十九  年    八    月   十九   日
                      最高法院民事第三庭
                          審判長法官  蘇  茂  秋
                                法官  李  慧  兒
                                法官  王  仁  貴
                                法官  張  宗  權
                                法官  吳  麗  女
本件正本證明與原本無異
                                      書  記  官
中    華    民    國  九十九  年    八    月  三十一  日
                                                     Ｍ

司法院資訊處製作；財團法人民間司法改革基金會備份。
